【裁判字號】    95,易,822
【裁判日期】    951122
【裁判案由】    竊盜
【裁判全文】
臺灣彰化地方法院刑事判決               95年度易字第822號
公  訴  人  臺灣彰化地方法院檢察署檢察官
被      告  乙○○
上列被告因竊盜案件，經檢察官提起公訴（九十五年度偵字第五
五九六號），暨移請併案審理（九十五年度偵字第六一０一、六
二五六、六二二四、六五九四號），被告於準備程序中就被訴事
實為有罪之陳述，經告以簡式審判之旨，並聽取意見後，本院合
議庭裁定由受命法官獨任進行簡式審判程序，判決如下：
    主    文
乙○○共同連續竊盜，累犯，處有期徒刑捌月。
扣案之鑰匙壹支沒收。
    犯罪事實
一、乙○○前因施用毒品案件，經本院以九十三年度訴字第七五
    五號判決判處應執行有期徒刑十月確定，於民國九十四年十
    二月二十一日縮刑期滿執行完畢。詎仍不知悔改，復意圖為
    自己不法之所有，或個別基於概括犯意，或分別與姓名年籍
    不詳綽號「阿德」之成年男子、陳正德（另案審理）出於概
    括之犯意聯絡，連續於如附表一所示之時間、地點，以附表
    一所示之方法，單獨或共同竊取如附表一所示被害人之物品
    ；其中與綽號「阿德」者於實施如附表一編號一、三所示之
    竊盜行為前，為免遭警依所騎機車車牌號碼循線追查，乃另
    共同基於變造機車車牌號碼之概括犯意聯絡，先以黑色貼布
    黏貼於所騎乘之車牌號碼ＫＧＭ─九八三號重型機車牌照上
    尾數「三」處，而變造該機車牌照為ＫＧＭ─九八「八」號
    ，旋即共同騎乘該機車前往竊盜而行使之，足以生損害於監
    理機關對車牌管理及警察機關偵辦刑事案件之正確性。嗣先
    後於如附表二所示之時地，為警查獲，並扣得如附表二所示
    之物。
二、案經彰化縣警察局和美分局報告臺灣彰化地方法院檢察署檢
    察官偵查起訴暨移送併辦。
    理    由
一、上揭如附表一所示之犯罪事實，業據被告乙○○於本院準備
    程序及審理時坦承不諱，核與另案被告陳正德於警詢之供述
    情節大致相符，並經如附表一所示之被害人於警詢指訴綦詳
    ，暨證人即員警陳肯輝於偵查中結證明確，復有贓物認領保
    管單一紙、車輛竊盜、車牌失竊資料個別查詢報表一紙、車
    輛車牌失竊作業查獲車輛認可資料一紙、照片二十七幀在卷
    可稽，且有扣案之鑰匙一支以資佐證，足證被告之自白與事
    實相符。本案事證明確，被告犯行堪以認定。
二、新舊法比較部分：
    按刑法業於九十四年一月七日修正，於同年二月二日公布，
    並於九十五年七月一日施行。修正後刑法第二條第一項規定
    ，已將新舊法律適用之「從新從輕」原則，改採「從舊從輕
    」原則，而此規定僅係規範行為後法律變更所生新舊法律比
    較適用之準據法，並非實體刑罰法律，自不生行為後法律變
    更之比較適用問題，應逕行適用新法第二條第一項之規定，
    為「從舊從輕」之比較。又按比較新舊法，應就罪刑有關之
    共犯、未遂犯、想像競合犯、牽連犯、連續犯、結合犯，以
    及累犯加重、自首減輕暨其他法定加減原因（如身分加減）
    與加減例等一切情形，本於統一性及整體性原則，綜其全部
    罪刑之結果而為比較（最高法院九十五年五月二十三日第八
    次刑庭會議決議第一、（四）則可資參照）：
(一)刑法第二十八條關於共犯之規定，僅作文字修正，由原條文
    ：「二人以上共同實施犯罪行為者，皆為共犯」，修正為：
    「二人以上共同實行犯罪行為者，皆為共犯」，揆諸本條之
    修正理由旨在排除陰謀共同正犯、預備共同正犯之成立，對
    於著手後，共同實行犯罪構成要件行為者，修正前後規定均
    認應論以共同正犯，並無歧異。本案被告與綽號「阿德」者
    間、與另案被告陳正德間，就各該共同竊盜犯行，不論依修
    正前、後之規定，均應論以實行犯罪行為之共同正犯，是新
    舊法對被告而言並無有利或不利之情形，自應適用行為時之
    法律即修正前之刑法第二十八條規定論處。
(二)刑法第五十六條「連續數行為而犯同一之罪名者，以一罪論
    。但得加重其刑至二分之一」之規定，業經總統於九十四年
    二月二日修正公布刪除，並自九十五年七月一日施行，此刪
    除雖非犯罪構成要件之變更，但顯已影響行為人刑罰之法律
    效果，自屬法律有變更，依修正後刑法第二條第一項規定，
    比較新、舊法結果，仍應適用較有利於被告之行為時法律即
    修正前刑法第五十六條連續犯之規定，論以一罪，並依法加
    重其刑（最高法院九十五年第八次刑事庭會議決議亦同此見
    解）。
(三)刑法第五十五條牽連犯之規定，亦於九十四年二月二日修正
    公布刪除，並自九十五年七月一日施行。則本案被告所犯二
    罪，如依修正前即行為時之規定，可依牽連犯論以一竊盜罪
    ，若依修正後之刑法，因已刪除牽連犯之規定，則應依數罪
    併罰之規定分論併罰。是經比較新舊法結果，修正後之規定
    並非較有利於被告，仍應適用修正前刑法第五十五條牽連犯
    論處。
(四)被告前因施用毒品案件，經本院以九十三年度訴字第七五五
    號判決判處應執行有期徒刑十月確定，於九十四年十二月二
    十一日縮刑期滿執行完畢等情，有臺灣高等法院被告前案紀
    錄表、臺灣彰化地方法院檢察署刑案資料查註紀錄表各一份
    在卷足稽。查被告行為後，刑法第四十七條累犯之規定，也
    於九十四年二月二日修正公布，並於九十五年七月一日施行
    ，惟被告不論依修正前之刑法第四十七條，或修正後之刑法
    第四十七條第一項規定，均構成累犯，新法對被告並無較有
    利之情形，則依刑法第二條第一項前段規定，仍應適用行為
    時即修正前之刑法第四十七條，論以累犯，並遞加重其刑。
(五)刑法第三百二十條第一項竊盜罪，法定刑得科銀元五百元以
    下罰金，依修正後刑法施行法增訂第一條之一：「中華民國
    九十四年一月七日刑法修正施行後，刑法分則編所定罰金之
    貨幣單位為新臺幣。九十四年一月七日刑法修正時，刑法分
    則編未修正之條文定有罰金者，自九十四年一月七日刑法修
    正施行後，就其所定數額提高為三十倍。但七十二年六月二
    十六日至九十四年一月七日新增或修正之條文，就其所定數
    額提高為三倍」及刑法第三十三條第五款修正為：「主刑之
    種類如下：五、罰金：新臺幣一千元以上，以百元計算之」
    等規定觀之，依修正後之法律，刑法第三百二十條第一項竊
    盜罪所得科處之罰金刑最高為新臺幣一萬五千元、最低為新
    臺幣一千元，然依被告行為時之刑罰法律，即罰金罰鍰提高
    標準條例第一條前段規定之提高倍數十倍及修正前刑法第三
    十三條第五款規定之罰金最低額一元計算，則刑法第三百二
    十條第一項之竊盜罪所得科處之罰金最高為銀元五千元，最
    低額為銀元十元，若換算為新臺幣，最高額雖與新法同為新
    臺幣一萬五千元，然最低額僅為新臺幣三十元。因此，比較
    上述修正前、後之刑罰法律，自以被告行為時關於科處罰金
    刑之法律較有利於被告。
(六)綜上所述，揆諸前揭最高法院決議及修正後刑法第二條第一
    項前段、後段規定之「從舊從輕」原則，自應整體適用被告
    行為時之法律，即修正前之相關刑罰法律，對被告較為有利
    。
三、按汽車牌照為公路監理機關所發給，係行車之許可憑證，自
    屬刑法第二百十二條所列特許證之一種（最高法院六十三年
    臺上字第一五五０號判例意旨參照）。核被告所為，就附表
    一部分，均係犯刑法第三百二十條第一項之普通竊盜罪，此
    外就附表一編號一、三部分，另犯第二百十六條之行使第二
    百十二條變造特種文書罪。公訴人認被告就附表一編號五部
    分，觸犯刑法第三百二十一條第一項第一款之加重竊盜罪，
    惟被告係於九十五年六月二十二日天未黑之際侵入被害人丁
    ○○住處（侵入住居部分未據告訴）行竊，此有交通部中央
    氣象局編印之九十五年日出日沒時刻表一份附卷足按，是公
    訴人此部分認定容有誤會；再就附表一編號六部分，公訴人
    認涉犯刑法第三百二十一條第一項第二款之加重竊盜罪，然
    被告並無何毀越門扇、牆垣或其他安全設備之行為，已據被
    告供明在卷，公訴人此部分認定亦有未洽，惟業經公訴檢察
    官於本院審理時，就附表一編號五、六部分之原起訴法條，
    皆當庭更正為刑法第三百二十條第一項之普通竊盜罪，本院
    自毋庸再行變更法條，附此敘明。被告變造機車牌照後，復
    持以行使，其變造之低度行為，為行使之高度行為所吸收，
    不另論罪。被告與綽號「阿德」者間就如附表一編號一、三
    部分，暨與陳正德間就如附表一編號二部分，各均有犯意之
    聯絡，行為之分擔，皆為共同正犯。又被告先後多次竊盜、
    行使變造特種文書犯行，均時間緊接，且觸犯構成要件相同
    之罪名，顯係各基於概括犯意反覆為之，皆應依修正前刑法
    第五十六條連續犯之規定，分別論以普通竊盜一罪、行使變
    造特種文書一罪，並均依法加重其刑。其係為行竊而變造機
    車牌照，業經被告供承明確，本院復審酌被告與綽號「阿德
    」者變造機車牌照後，旋即騎乘該機車行竊，堪認被告所供
    並非無稽，是其等所犯上開行使變造特種文書及普通竊盜二
    犯行間，顯具有手段、目的之牽連關係，為牽連犯，應依修
    正前刑法第五十五條規定，論以一較重之普通竊盜罪。公訴
    人雖僅就附表一編號一所示之竊盜犯行提起公訴，惟被告就
    附表一編號二至六所示之犯行，與業據起訴經判決有罪部分
    有裁判上一罪關係，為起訴效力所及，且經檢察官移送併案
    ，本院自得併予審理。查被告前因施用毒品案件，經本院以
    九十三年度訴字第七五五號判決判處應執行有期徒刑十月確
    定，於九十四年十二月二十一日縮刑期滿執行完畢等情，有
    臺灣高等法院被告前案紀錄表、臺灣彰化地方法院檢察署刑
    案資料查註紀錄表各一份在卷可按，其受有期徒刑之執行完
    畢，五年內再犯本案法定本刑有期徒刑以上之罪，為累犯，
    應依修正前刑法第四十七條，遞加重其刑。爰審酌被告正值
    壯年，不思循正當管道賺取財物，竟以不勞而獲之手段行竊
    ，損害他人財產安全，暨犯罪之動機、目的、手段、所竊財
    物價值、竊盜次數，兼衡其犯後坦承犯行，態度尚稱良好等
    一切情狀，量處如主文所示之刑，以示懲儆。扣案之鑰匙一
    支，乃被告所有供本案犯罪使用之物，業據被告供承在卷，
    應依刑法第三十八條第一項第二款宣告沒收之。
據上論斷，應依刑事訴訟法第二百七十三條之一第一項、第二百
九十九條第一項前段，刑法第二條第一項前段、（修正前）第二
十八條、（修正前）第五十六條、第二百十二條、第二百十六條
、第三百二十條第一項、（修正前）第五十五條、（修正前）第
四十七條、（修正前）第三十八條第一項第二款，罰金罰鍰提高
標準條例第一條前段，判決如主文。
本案經檢察官黃淑媛到庭執行職務。
中    華    民    國    95    年    11    月    22    日
                  刑事第一庭  法  官  周  莉  菁
以上正本證明與原本無異。
如不服本判決，應於判決送達後十日內向本院提出上訴狀（須附
繕本），上訴於臺灣高等法院臺中分院。
告訴人或被害人對於判決如有不服具備理由請求檢察官上訴者，
其上訴期間之計算係以檢察官收受判決正本之日期為準。
中    華    民    國    95    年    11    月    23    日
                            書記官  黃  當  易
附表一：時間（民國）
        單位（新臺幣）
        侵入住居部分均未據告訴
  ┌──┬───┬─────┬───────┬───┬──────────┐
  │編號│行為人│犯罪時間  │  犯罪地點    │被害人│  犯罪方法及所得財物│
  ├──┼───┼─────┼───────┼───┼──────────┤
  │一  │乙○○│九十五年五│彰化縣和美鎮彰│己○○│由乙○○、綽號「阿德│
  │    │綽號「│月三十一日│草路三八四巷一│      │」者先以黑色貼布將車│
  │    │阿德」│十三時許  │九一號工廠    │      │牌號碼ＫＧＭ─九八三│
  │    │之成年│          │              │      │號重型機車之尾數三黏│
  │    │男子  │          │              │      │貼成八予以變造後，再│
  │    │      │          │              │      │共同騎乘該機車至左址│
  │    │      │          │              │      │工廠，由「阿德」在外│
  │    │      │          │              │      │把風，乙○○進入該工│
  │    │      │          │              │      │廠內，徒手竊取被害人│
  │    │      │          │              │      │所有之銅製品一包，得│
  │    │      │          │              │      │手後變賣七百元，朋分│
  │    │      │          │              │      │花用殆盡            │
  ├──┼───┼─────┼───────┼───┼──────────┤
  │二  │乙○○│九十五年六│彰化縣和美鎮輝│華隆鑄│由乙○○、陳正德共同│
  │    │陳正德│月一日十時│南路二三八號「│銅股份│騎乘車牌號碼ＫＧＭ─│
  │    │      │二十分許  │華隆鑄銅股份有│有限公│九八三號重型機車至左│
  │    │      │          │限公司」      │司（許│址公司，由陳正德在外│
  │    │      │          │              │哲尉）│把風，乙○○進入該公│
  │    │      │          │              │      │司內，徒手竊取被害人│
  │    │      │          │              │      │所有之白鐵二袋，得手│
  │    │      │          │              │      │後變賣四百元，朋分花│
  │    │      │          │              │      │用殆盡              │
  ├──┼───┼─────┼───────┼───┼──────────┤
  │三  │乙○○│九十五年六│彰化縣伸港鄉曾│戊○○│由乙○○、綽號「阿德│
  │    │綽號「│月九日十二│家村曾家路八三│      │」者先以黑色貼布將車│
  │    │阿德」│時許      │號工廠        │      │牌號碼ＫＧＭ─九八三│
  │    │之成年│          │              │      │號重型機車之尾數三黏│
  │    │男子  │          │              │      │貼成八予以變造後，再│
  │    │      │          │              │      │共同騎乘該機車至左址│
  │    │      │          │              │      │工廠，由「阿德」在外│
  │    │      │          │              │      │把風，乙○○進入該工│
  │    │      │          │              │      │廠內，徒手竊取被害人│
  │    │      │          │              │      │所有之銅製品及銅廢料│
  │    │      │          │              │      │二桶，得手後變賣七百│
  │    │      │          │              │      │元，朋分花用殆盡    │
  ├──┼───┼─────┼───────┼───┼──────────┤
  │四  │乙○○│九十五年六│彰化縣彰化市永│丙○○│以自備鑰匙竊取被害人│
  │    │      │月十一日十│芳路三一０巷十│      │所有之車牌號碼ＫＵＺ│
  │    │      │六時許    │六號前        │      │─一五五號重型機車一│
  │    │      │          │              │      │輛得手，供己代步之用│
  ├──┼───┼─────┼───────┼───┼──────────┤
  │五  │乙○○│九十五年六│彰化縣和美鎮彰│丁○○│自未上鎖之大門進入，│
  │    │      │月二十二日│新路三段一一一│      │徒手竊取被害人所有之│
  │    │      │十八時四十│號            │      │四千元、黑色側背包一│
  │    │      │五分許天未│              │      │個（內有被害人配偶曾│
  │    │      │黑之際    │              │      │美妹之身分證、汽車駕│
  │    │      │          │              │      │照、健保卡、私章及被│
  │    │      │          │              │      │害人女兒曾鈺慈之郵局│
  │    │      │          │              │      │存摺、印章等物）、Ｍ│
  │    │      │          │              │      │ＯＴＯＲＯＬＡ型行動│
  │    │      │          │              │      │電話二支（門號０九一│
  │    │      │          │              │      │0000000、０九│
  │    │      │          │              │      │00000000號）│
  │    │      │          │              │      │，得手後現金花用殆盡│
  │    │      │          │              │      │，其餘物品丟棄於彰化│
  │    │      │          │              │      │縣和美鎮○○路○段不│
  │    │      │          │              │      │詳地點之路旁        │
  ├──┼───┼─────┼───────┼───┼──────────┤
  │六  │乙○○│九十五年六│彰化縣伸港鄉仁│「泉安│自未上鎖之鐵門進入二│
  │    │      │月二十四日│愛路一二三號「│宮」（│樓，以所攜帶針線纏繞│
  │    │      │二十二時許│泉安宮」      │甲○○│膠帶（即俗稱「釣魚」│
  │    │      │          │              │）    │）之方式，竊取廟宮周│
  │    │      │          │              │      │守雄掌管之香油錢三百│
  │    │      │          │              │      │元，得手後花用殆盡  │
  └──┴───┴─────┴───────┴───┴──────────┘
附表二：
   ┌──┬─────────┬────────────┬────────────────┐
   │編號│     查獲時間     │   查獲地點或查獲方式   │（一）查獲財物                  │
   │    │                  │                        │（二）扣案之犯罪工具            │
   ├──┼─────────┼────────────┼────────────────┤
   │一  │九十五年六月十六日│彰化縣和美鎮○○路與彰草│（一）車牌號碼ＫＵＺ─一五五號重│
   │    │八時許            │路口，為警攔停查獲      │      型機車一輛，業據被害人林進│
   │    │                  │                        │      飛領回                    │
   │    │                  │                        │（二）被告所有之鑰匙一支（九十五│
   │    │                  │                        │      保年度保管字第二六二八號）│
   ├──┼─────────┼────────────┼────────────────┤
   │二  │九十五年六月十三日│在彰化縣伸港鄉○○路一０│無                              │
   │    │十五時三十分許    │二巷二四號住所          │                                │
   ├──┼─────────┼────────────┼────────────────┤
   │三  │九十五年六月二十九│由警持搜索票至彰化縣伸港│無                              │
   │    │日十五時三十分許  │鄉○○路一０二巷二四號住│                                │
   │    │                  │所搜索                  │                                │
   └──┴─────────┴────────────┴────────────────┘
附錄本判決論罪科刑法條：
刑法第二百十二條：
偽造、變造護照、旅券、免許證、特許證及關於品行、能力服務
或其他相類之證書、介紹書，足以生損害於公眾或他人者，處一
年以下有期徒刑、拘役或三百元以下罰金。
刑法第二百十六條：
行使第二百十條至第二百十五條之文書者，依偽造、變造文書或
登載不實事項或使登載不實事項之規定處斷。
刑法第三百二十條第一項：
意圖為自己或第三人不法之所有，而竊取他人之動產者，為竊盜
罪，處五年以下有期徒刑、拘役或五百元以下罰金。


司法院資訊處製作；財團法人民間司法改革基金會備份。
